【裁判字號】    89,台上,6444
【裁判日期】    891026
【裁判案由】    偽造文書
【裁判全文】
最高法院刑事判決                              八十九年度台上字第六四四四號
    上  訴  人  甲○○
    選任辯護人  李在琦律師（兼送達代收人）
    上  訴  人  丁○○
右上訴人等因乙○○、丙○○自訴偽造文書案件，不服台灣高等法院高雄分院中華民
國八十七年七月三十日第二審判決（八十七年度上易字第二九○號，自訴案號：台灣
高雄地方法院八十六年度自字第二二號），提起上訴，本院判決如左：
    主  文
上訴駁回。
    理  由
按刑事訴訟法第三百七十七條規定：上訴於第三審法院，非以判決違背法令為理由，
不得為之。是提起第三審上訴，應以原判決違背法令為理由，係屬法定要件。且必須
依據卷內資料為具體之指摘，並足據以辨認原判決已具備違背法令之形式，始屬相當
。本件原判決撤銷第一審關於甲○○、丁○○部分之科刑判決，改判依想像競合犯及
牽連犯關係，從一重論處上訴人甲○○、丁○○共同連續行使偽造私文書，足以生損
害於他人罪刑。已明所憑證據及認定理由。並依據卷內證據資料指駁上訴人等否認
犯罪之所辯，何以均係卸責之詞，不足採信。且明上訴人等所提詹巧華、陳蔡錦雲
之證明書及陳蔡錦雲遞送之陳述狀，指稱有同意借標云云，此等私文書與其本人結證
之事實相左，自應以其結證之事實為可採；且詹巧華已供明該證明書係私下和解寫的
等情，綦詳。所為合法之事實認定，俱有卷內證據資料足憑，已無庸為無益之傳訊調
查。從形式上觀察，並無違背法令之情形存在。上訴意旨均置原判決上開明確論斷於
不顧，仍執其在原審所辯陳詞，否認犯罪，並以原審未傳訊證人詹巧華、陳蔡錦雲、
周瑜婷、吳秀琴、關陳鳳嬌作證，及提出上述詹巧華、陳蔡錦雲出具之證明書及陳蔡
錦雲之陳述狀為證，指摘原判決有違背經驗法則、調查未盡、及理由不備、矛盾之違
法，均非適法之第三審上訴理由。至上訴意旨另指會單上雖記載標會地點：民生新村
一○九號開標，惟判決書上甲○○之身分證地址為高雄縣大寮鄉○○村○○路一○九
號。光武村與民生村顯不相同，該民生新村一○九號是否為甲○○之住處已生疑義，
應有究明之必要，原判決前開事實及理由顯有矛盾之處。又簽寫詹巧華、陳蔡錦雲、
周瑜婷之標單各一次；簽寫吳秀琴之標單共五次，合計為八次，每次標單絕不可能由
上訴人二人共同持筆簽寫，係由上訴人二人中之一人簽寫並持以參與投標，原判決未
究明係由上訴人二人中之何人所書寫，逕依上訴人共犯罪名論處，顯有應於審判期日
調查之證據，而未予調查、認定事實不憑證據及判決不載理由之違法云云。稽之卷內
資料，原判決事實欄所載民國八十三年三月七日，在高雄縣大寮鄉民生村一○九號甲
○○住處，邀集新台幣五千元之民間互助會，……等情。其所載之上述地址與會單上
所載標會地點：每月七日早上十時三十分正在民生村一○九號開標同（見一審卷第一
四二頁），所載之「民生村」與上訴人甲○○住址「光武村」不相同，顯均係出於誤
載，尚與所指事實及理由矛盾之情形不相適合。而刑法第二十八條之共同正犯，係採
客觀主義，以共同實施構成犯罪事實之行為為成立要件。原判決認定上訴人等共同實
施本件犯罪事實之行為，已明其所憑證據及認定理由，雖未經調查並詳其偽簽之
標單，係由二人中之何人所書寫，所踐行之訴訟程序稍有欠洽，但原判決既未以偽簽
之標單（實際上已不存在，無從判斷）採為判決基礎，且顯然於判決無影響，依刑事
訴訟法第三百八十條規定，亦不得據為第三審上訴之適法理由。綜上說明，應認其上
訴為違背法律上之程式，予以駁回。
據上論結，應依刑事訴訟法第三百九十五條前段，判決如主文。
中      華      民      國    八十九    年      十      月    二十六    日
                              最高法院刑事第三庭
                                  審判長法官  陳  錫  奎
                                        法官  洪  清  江
                                        法官  吳  昆  仁
                                        法官  李  伯  道
                                        法官  陳  世  雄
      右正本證明與原本無異
                                              書  記  官
中      華      民      國    八十九    年      十      月    三十一    日


司法院資訊處製作；財團法人民間司法改革基金會備份。
